臺灣士林地方法院交通事件裁定
原處分機關　交通部公路總局臺北區監理所
異　議　人
即受處分人　利國交通股份有限公司
代　表　人　甲○○
上列受處分人因違反道路交通管理處罰條例案件，對於交通部公
路總局臺北區監理所民國96年1 月2 日所為之處分（原處分案號
：北監營裁字裁40-DB0000000號）聲明異議，本院裁定如下：
    主  文
原處分撤銷。
利國交通股份有限公司汽車所有人，於汽車裝載時，裝載整體物
品有超重而未請領臨時通行證，處罰鍰新臺幣玖仟元，並記汽車
違規紀錄壹次。
    理  由
一、按汽車裝載時，有下列情形之一者，處汽車所有人新臺幣（
    下同）3,000元以上9,000元以下罰鍰，並責令改正或禁止通
    行：二、裝載整體物品有超重、超長、超寬、超高，而未請
    領臨時通行證，或未懸掛危險標識者。汽車裝載，違反前項
    第1 款至第4 款規定者，並記汽車違規紀錄1 次，道路交通
    管理處罰條例第29條第1 項第2 款、第2 項定有明文。
二、原處分意旨略以：異議人即受處分人利國交通股份有限公司
    所有之車號583-GF號營業貨運曳引車，於民國95年12月4 日
    9 時48分，在大溪鎮○○路○ 段，經桃園縣警察局大溪分局
    舉發「裝載整體物挖土機經會同司機以地磅過總重68噸，核
    重35噸，超重33噸」之違規，依違反道路交通管理處罰條例
    第29條之2 第1 、3 項之規定，裁處異議人175,000 元，並
    記汽車違規記錄1 次。
三、聲明異議意旨略以：系爭車輛裝載整體物超重，異議人不否
    認，該車駕駛於警方舉發時確有出示汽車裝載整體物品通行
    證，但該通行證之通行條件明示，裝載貨物與通行證核准物
    品不符時，以無通行證論，是該車應係違反第29條第1 項第
    2 款。又第29條之2 第3 項規定係對於汽車載運超重之一般
    規定，而第29條第1 項第2 款係針對裝載整體物品超重之特
    別規定。至於交通部91年8 月30日交路字第0910048828號函
    釋所認該條例第29條第1 項第2 款、第29條之2 第1 項係不
    同之行政法上義務，應分別予以裁罰之見解，與法律規定內
    涵不符。本件營業貨運聯結車所載運之物為挖土機，且係不
    可分割之整體物，應依第29條第1 項第2 款之規定處罰，而
    非依第29條之2 第1 項、第3 項之規定處罰等語。
四、經查：
（一）異議人即受處分人利國交通股份有限公司所有之車牌號碼
      583-GF號營業貨運曳引車於上開時、地，因裝載挖土機之
      整體物，經警會同司機過磅，測得該車總重為68公噸，相
      較於核重35公噸，已超載33公噸，乃經警舉發違規等情，
      為異議人所不否認，並有舉發違反道路交通管理事件通知
      單影本1 份在卷可稽，此部份事實，堪予認定。
（二）有關異議人曾向原處分機關交通部公路總局台北區監理所
      請領貨車裝載整體物品（超長、超寬、超高、超重）臨時
      通行證，該臨時通行證核准車號為583-GF號，裝載後車輛
      總重35公噸，有效期間為自95年9 月1 日至96年2 月28日
      止（即含本件違規時間）等情，有通行證號碼
      40B00000000- 0號臨時通行證1 紙附卷可參，然觀之該臨
      時通行證之通行條件欄第二點載明：「裝載物品與本證記
      載不符者，以無通行證論」，而此附款，依行政程序法第
      93條，確屬法之所許，且查無違反同法第94條之情形，則
      此通行條件，自屬於法有據，乃在發証單位權責範圍內，
      不生逾越法令或授權問題，職是，本件異議人於上開臨時
      通行證有效期間內之95年12月4 日，以其所有之上開營業
      貨運曳引車，載運連同車輛總重達68公噸之整體物（挖土
      機），顯與該臨時通行證所核准裝載物品係指連同車輛總
      重不得超過35公噸之記載，有所不符，則依該通行證上所
      載上開通行條件規定，自以無通行證論，因此，該次運送
      乃屬未請領臨時通行證。
（三）至於汽車裝載貨物應依照其核定之總重量載運，若裝載貨
      物超重，應加以處罰，道路交通管理處罰條例第29條之2
      第1 項固有明文，惟本條所謂之貨物，是否包含所謂整體
      物品？非無疑義，蓋於裝載物為整體物品之場合，若超過
      汽車經核定得裝載之總重量時，該物品既不能分割裝載，
      自應例外在考慮行車安全之條件下准其裝載，故要求其裝
      載整體物品超重時應請領臨時通行證，此參見同條例第29
      條第1 項第2 款規定「裝載整體物品有超重、超長、超寬
      、超高，而未請領臨時通行證，或未懸掛危險標識」自明
      。再者，同條例第29條第1 項第1 款係規定「裝載貨物超
      過規定之長度、寬度、高度者」，與前揭同條項第2 款之
      間，其第1 款係指一般貨物（即整體物品除外）而言，且
      並未處罰「超重」之情形，若有超重，自應依同條例第29
      條之2 第1 項、第3 項規定加以處罰；反之，該第2 款對
      於「整體物品」之「超重」既已處罰，自無再適用同條例
      第29 條 之2 第1 項、第3 項規定處罰之理。亦即該條例
      第29條之2 第1 項係對於汽車載運超重之一般規定，而第
      29條第1 項第2 款係針對裝載整體物品超重之特別規定。
      至於交通部91年8 月30日交路字第0910048828號函釋所認
      該條例第29條第1 項第2 款、第29條之2 第1 項係不同之
      行政法上義務，應分別予以裁罰之見解，與行政罰法第24
      條第1 項從一處斷規定不符，尚不足採。
五、綜上所述，本件異議人利國交通股份有限公司所有之車牌號
    碼583-GF號營業貨運曳引車所載運之物為挖土機，既係不可
    分割之整體物，且其載重超過臨時通行證准許總重35公噸之
    範圍，應認為與未請領臨時通行證相同，均據認定如前，揆
    諸上開說明，自應依該條例第29條第1 項第2 款、第2 項之
    規定處罰，而非依同條例第29條之2 第1 項、第3 項之規定
    處罰甚明，原處分未予詳查，遽依上開條例第29條之2 第1
    項、第3 項規定予裁罰，尚有未洽，應認本件異議人之異議
    為有理由，自應由本院將原處分撤銷，改諭知如主文第2 項
    所示之處罰。
據上論斷，應依道路交通案件處理辦法第20條前段，裁定如主文
。
中　　華　　民　　國　　96　　年　　1 　　月　　31　　日
                  交通法庭法  官    許碧惠
以上正本證明與原本無異。
如不服本裁定，應於裁定送達後5 日內，向本院提出抗告狀。
                          書記官    徐仁豐
中　　華　　民　　國　　96　　年　　1 　　月　　31　　日
